【裁判字號】    95,交聲,406
【裁判日期】    950810
【裁判案由】    聲明異議
【裁判全文】
臺灣臺中地方法院交通法庭裁定        95年度交聲字第406號
原處分機關  交通部公路總局臺中區監理所
異議人即    乙○○
受處分人
上列受處分人因違反道路交通管理處罰條例案件，對於交通部公
路總局臺中區監理所於民國九十五年五月十一日所為之處分（原
處分案號：中監違字第裁六○－ＧＣ0000000號裁決書）
聲明異議，本院裁定如下：
    主  文
原處分撤銷。
乙○○不罰。
    理  由
一、按犯罪事實應依證據認定，無證據不得認定其犯罪事實；又
    不能證明被告犯罪者，應諭知無罪之判決，刑事訴訟法第一
    百五十四條第二項、第三百零一條第一項分別定有明文。法
    院受理交通事件，準用刑事訴訟法之規定，道路交通管理處
    罰條例第八十九條前段亦定有明文，且認定不利於被告之事
    實須依積極證據，苟積極證據不足為不利於被告事實之認定
    時，即應為有利於被告之認定（最高法院三十年臺上字第八
    一六號判例參照），參以最高法院七十六年臺上字第四九八
    六號判例「認定犯罪事實所憑之證據，雖不以直接證據為限
    ，間接證據亦包括在內，然而無論直接證據或間接證據，其
    為訴訟上之證明，須於通常一般之人均不致有所懷疑，而得
    確得其為真實之程度者，始得據為有罪之認定，倘其證明尚
    末達到此一程度，而有合理之懷疑存在而無從使事實審法院
    得有罪之確信時，即應由法院為諭知被告無罪之判決」意旨
    ，於法院審理行為人違反道路交通管理處罰條例案件時，當
    有其適用；易言之，法院於審理行為人違反道路交通管理處
    罰條例案件，當踐行完畢調查證據之程序後，為事實之認定
    時，如就原處分機關所認定之行為人違規之事實仍有合理之
    訴訟上懷疑，而無法百分之百確信行為人確有該當於道路交
    通管理處罰條例各該處罰條文之構成事件事實時，即應依訴
    訟上之待證事實「倘有懷疑，則從被告之利益作解釋」之證
    據法則，作對受處分人有利之認定。
二、原處分機關交通部公路總局臺中區監理所略以：臺中市警察
    局於九十五年二月十九日十一時許，在臺中市○○○路與玉
    門路六五○號處查獲丁○駕駛車牌號碼ＥＱ－○三一五號自
    小客車有「牌照借供他車（Ｖ三－二二九七）使用」之違規
    情形，遂以中市警交字第ＧＣ0000000號舉發違反道
    路交通管理事件通知單當場攔檢舉發。異議人即受處分之車
    主乙○○已於期限內到案申訴，遂於九十五年五月十一日以
    中監違字第裁六○－ＧＣ0000000號裁決書處罰鍰新
    臺幣三千六百元，逾期則依裁決書處罰主文規定裁處，於法
    並無不合等語。
三、本件受處分人乙○○略以：就本案臺中市警察局交通隊於警
    員攔檢稽查丁○（原名彭沛沛）時，丁○雖稱所駕駛之車牌
    號碼Ｖ三－二二九七自用小客車車牌遺失，故向友人借車牌
    號碼ＥＱ－○三一五號車牌使用云云；惟受處分人因上開車
    牌號碼ＥＱ－○三一五號廂型車故障報廢請修理廠拖回，期
    間並不知車牌遺失，嗣因聲請人受違規通知才知受罰，受處
    分人僅為ＥＱ－○三一五號車牌之車主，於九十五年二月間
    始知車牌遺失，在此期間無任何行車行為，無辜受累，為此
    提起聲明異議等語。
四、經查：
（一）本件受處分人登記所有之車牌號碼ＥＱ─○三一五號自小
      客車之車牌已於九十年五月九日因「逾檢註銷」，此有車
      號查詢汽車車籍資料表及車籍作業系統查詢認可資料表各
      一份附卷供參；然上開車牌卻於九十五年二月十九日十一
      時零分許，在臺中市○○○路與玉門路六五○號處，為臺
      中市警察局交通警察隊直屬分隊員警查獲懸掛於車牌號碼
      Ｖ三－二二九七號自小客車之車體，並由丁○駕駛等情，
      為受處分人所不爭執，並據臺中市警察局交通警察隊直屬
      分隊警員丙○○於本院九十五年七月十一日調查時結證在
      卷，復有中市警交字第ＧＣ一二一○一八號舉發違反道路
      交通事件通知單一紙在卷可稽。
（二）再證人即當日執行舉發之警員丙○○於本院九十五年七月
      十一日調查時到結證稱：「（問：本件當時當場舉發經過
      ？）在九十五年二月十九日上午十一點時，我與同事洪舜
      鏗執行巡邏勤務，在臺中市○○○路、玉門路口，我們利
      用車輛停紅綠燈時，先對目標車輛做電腦查詢發現有一臺
      懸掛ＥＱ－○三一五號號牌與該車車型不符，因為該號牌
      是廂型車的號牌，但車體卻是自小客車的車體，所以我們
      就攔停。之後我們請駕駛人丁○，告知他車牌與車體不符
      ，請他出示駕照、行照，我們查詢ＥＱ－○三一五的車輛
      ，發現該車車牌沒有報遺失，且為註銷的車牌，我們就認
      定為懸掛他車牌而予以告發。我們沒有認為駕駛人有竊盜
      嫌疑是因為電腦查詢時，未發現該號牌為失竊號牌，所以
      就直接開單告發，並依法將車牌拆下。我們本來只開丁○
      這張罰單，但監理站說這個是車主將註銷的號牌供他人使
      用，所以我們再補開單告發。（問：是否有通知號牌的所
      有人？）我們將號牌拆下來後交給監理單位，再由監理單
      位處理，我們沒有馬上通知所有人。（問：這件事情發生
      後，有無與號牌所有人聯絡過？）沒有。我們是直接將通
      知單寄給車牌所有人」等語（見本院卷第二四至二五頁）
      ，足見當日舉發之員警於查獲丁○使用他人之牌照時，確
      未向受處分人查證，本案上開受處分人所有之車牌是否確
      係受處人借與丁○使用，已非無疑。
（三）又證人即勝裕汽車修配廠負責人甲○○於本院九十五年八
      月二日亦到庭證稱：「（問：受處分人車子有問題是否交
      給你處理？）是的。（問：都是林培燦交給你幫他修理保
      養？）是的。（問：最後一次看到那臺車是何時？）一、
      二年前，他發不動，林培燦的太太打電話叫我拖回來修配
      廠，修理費用太多，他說不要了，我就叫他報廢，他說不
      用報廢，沒有錢報廢，就放在我廢車廠那裡，直到放到前
      陣子後片空地整理時，發現他的車牌不見了。（問：何時
      發現那臺車車牌不見了？）過年前後，那時要整地。是我
      發現車牌不見，當天我打電話給林培燦的太太說車牌不見
      了，他說他會告訴林培燦，之後我就沒有再問他。（問：
      車牌是否你借給人家的？）不是。（問：是否認識丁○、
      彭沛沛？）不認識。」等語（見本院卷第五四至五八頁）
      ，是受處分人所辯因其車輛故障交給勝裕汽車修配廠，在
      毫不知情下，車牌被他人竊取使用一情並非無據。
（四）又參以本件受處分人於發現車牌遭他人使用情事後，隨即
      於九十五年三月二十一日向臺中市警察局第五分局四平派
      出所通報遺失，此有車輛竊盜、車牌失竊資料個別查詢報
      表一紙供參。另受處分人堅稱前揭車輛早已轉交汽車修車
      廠處理，且違規當日駕駛該車之「丁○」亦非受處分人所
      識，而本件違規駕駛人「丁○」經本院合法傳喚，無故不
      到庭，尚無法得知該車牌究由何處取得，故本件上開車牌
      究否是由受處分人故意藉供他人使用，容有合理之懷疑，
      而無從使本院得受處分人有上開違規情事之確信。原處分
      未予詳查，遽予裁罰，容有未洽，依首揭說明，本件異議
      為有理由，原處分應予撤銷，另諭知受處分人不罰。
五、綜上所述，本案證據尚有不足，原處分機關遽予裁罰，尚未
    有洽，應認本件異議為有理由，爰撤銷原處分並另為受處分
    人不罰之諭知。
據上論斷，應依道路交通管理處罰條例第八十七條第二項、道路
交通案件處理辦法第二十條，裁定如主文。
中    華    民    國   九十五   年   八   月    十    日
                  交通法庭    法  官  莊  秋  燕
以上正本證明與原本無異。
如不服本裁定，應於送達後五日內，向本院提出抗告狀。
                              書記官  莊  玉  惠
中    華    民    國   九十五   年   八   月    十    日


司法院資訊處製作；財團法人民間司法改革基金會備份。
